臺灣臺中地方法院刑事判決　　　　　　 95年度交訴字第119號
公　訴　人　臺灣臺中地方法院檢察署檢察官
被　　　告　戊○○
選任辯護人　丙○○　律　師
　　　　　　陳鴻謀　律　師
上列被告因公共危險等案件，經檢察官提起公訴（95年度偵字第
10879 號），本院判決如下：
    主    文
戊○○服用酒類，不能安全駕駛動力交通工具而駕駛，處有期徒
刑月；又駕駛動力交通工具肇事，致人死傷而逃逸，處有期徒
刑拾月；又因過失致人於死，處有期徒刑壹年貳月。應執行有期
徒刑貳年。
    事    實
一、戊○○明知飲酒過量依法不得駕駛車輛，竟於民國95年5 月
    6 日19時許，與友人在臺中縣龍井鄉西濱橋下某小吃部食用
    燒酒雞，飲酒後呼氣中酒精濃度成份每公升達0.42毫克以上
    ，已達不能安全駕駛動力交通工具之程度，竟仍於同日19時
    40分許，駕駛車號D 5 －8428號自用小客車，欲返回臺中縣
    大肚鄉營埔村營埔巷94號住處，嗣於同日19時55分許，沿臺
    中縣龍井鄉○○路○段由北向南行駛，途經速限70公里以下
    之中華路一段與茄投路交岔路口前，原應注意行車速度，應
    依速限標誌之規定，並應注意車前狀況，並隨時採取必要之
    安全措施，且依當時天候晴、夜間有照明、路面乾燥、無缺
    陷、無障礙物、號誌運作正常、視距良好等情形下，並無不
    能注意之情事，竟疏於注意，仍以時速70公里以上之速度通
    過該交岔路口，適有張富全駕駛車號3A－9806號自用小客車
    內載其子張耕魁、友人己○○，正沿臺中縣龍井鄉○○路○
    段由南向北行駛，途經上述交岔路口，亦疏未等待左轉號誌
    之顯示，即貿然紅燈左轉駛入該交岔路口往茄投路前進時，
    戊○○因飲酒後無法安全駕駛、未注意車前狀況及車速過快
    閃避不及，致其所駕駛自用小客車強力撞擊張富全所駕駛自
    用小客車之右側車身，使該車在道路上翻覆數次始停止，致
    使張富全受有右側肺挫傷及創傷性氣血胸、心臟挫傷、肝挫
    傷、腎挫傷等傷害；張耕魁受有頸椎骨折、骨盆骨折、後腹
    膜腔出血、胸部挫傷及低血容性休克等傷害；己○○受有右
    骨盆腔粉碎性不穩定骨折合併右側坐骨神經損傷、腸骨薦骨
    半脫位、胸部挫傷併血胸、臉部及四肢多處擦傷、左眼眉毛
    處撕裂傷等傷害，詎戊○○明知汽車駕駛人致人受傷，應即
    採取救護或其他必要措施，並向警察機關報告不得駛離現場
    ，竟另萌生肇事逃逸之犯意，未即採取救護或其他必要措施
    ，將張富全、張耕魁及己○○等人棄置於車禍現場而逃逸，
    並先後向遠離車禍現場約430 公尺及520 公尺之店家借用電
    話通知友人陳正雄，由陳正雄載往臺中市中山醫院就醫，案
    經民眾報警處理，將張富全、張耕魁及己○○送醫急救後，
    張富全延至同日22時2 分許不幸傷重死亡；而張耕魁亦於同
    日23時45分許不治死亡；己○○則於送醫救護後，仍因重度
    粉碎性骨折合併神經損傷，無法痊癒，損及行走運動能力之
    重大不治之重傷害。嗣警方至現場查出係戊○○肇事，以電
    話向各醫院聯絡，始知戊○○在中山醫學大學附設醫院（下
    稱中山醫院）就醫，而前往醫院將其逮捕，並委託醫院工作
    人員於95年5 月6 日22時19分，對其抽血檢驗，測得其血液
    中酒精濃度仍高達52MG\DL （即酒後呼氣酒精濃度每公升0.
    26毫克）。
二、案經張富全之妻乙○○、己○○之夫丁○○訴由臺中縣警察
    局烏日分局報告臺灣臺中地方法院檢察署檢察官偵查起訴。
    理    由
一、訊據被告戊○○固坦認於前揭時、地飲酒後駕車行經上揭交
    岔路口，與張富全所駕駛自用小客車發生車禍，未留在現場
    而打電話通知陳正雄前來載其前往臺中市中山醫院就醫，並
    經該院抽血驗得其血液中酒精濃度52MG\DL 等事實不諱，惟
    矢口否認有何不能安全駕駛、過失致死及肇事逃逸等犯行。
    辯稱：伊當車速約60至70公里綠燈直行，對方闖紅燈左轉，
    車子衝過來閃避不及就撞到了，伊沒有過失。那時有人把伊
    拖出去，伊稍微回神就向小吃部借電話要叫救護車，還沒有
    打救護車就過來了，因伊流了很多血很難過，頭腦不清楚，
    覺得好像快死了，要急著就醫，所以就沒有留在車禍現場，
    伊打電話請陳正雄來載伊就醫，沒有逃逸的意思云云。惟查
    ：
  (一)上揭事實，業經告訴人乙○○、丁○○、證人即處理員警陳
    銘政、目擊證人甲○○、證人即載被告就醫之陳正雄分別於
    警詢、偵查及本院審理中指訴歷歷及證述綦詳，並有道路交
    通事故現場圖、道路交通事故調查報告表(一)、(二)各1 紙、車
    禍現場照片17張、光田綜合醫院生化檢驗報告單2 張、中山
    醫院生化檢驗報告1 張、光田綜合醫院法醫參考病歷摘要2
    紙、中山醫院診斷證明書1 紙、車籍作業系統－查詢認可資
    料2 紙、車損照片10張、0000000000電話通聯紀錄表1 份、
    童綜合醫院一般診斷證明書1 紙、己○○身心障礙手冊、童
    綜合醫院95年10月16日（95）童醫字第1256號函所附己○○
    病歷影本及95年11月3 日（95）童醫字第1842號函、臺中縣
    消防局95年7 月10日消護字字第0950010360號函、95年11月
    15日消護字第095001 7258 號函、中華電信股份有限公司豐
    原營運處95年11月28日豐二業字第0950000053號函、中山醫
    院95年11月28日中山醫九五川博法字第0950006789號函各1
    份在卷可稽。另被害人張富全確因本件車禍受有右側肺挫傷
    及創傷性氣血胸、心臟挫傷、肝挫傷、腎挫傷等傷害；張耕
    魁則受有頸椎骨折、骨盆骨折、後腹膜腔出血、胸部挫傷及
    低血容性休克等傷害，經送醫急救後，張富全延至95年5 月
    6 日22時2 分許不幸傷重死亡；張耕魁亦於同日23時45分許
    不治死亡等情，業經臺灣臺中地方法院檢察署檢察官督同檢
    驗員相驗明確，有相驗屍體證明書、鑑定驗斷書、勘驗筆錄
    及相驗報告書各1 份在卷足憑。另被害人己○○亦因本件車
    禍受有右骨盆腔粉碎性不穩定骨折合併右側坐骨神經損傷、
    腸骨薦骨半脫位、胸部挫傷併血胸、臉部及四肢多處擦傷、
    左眼眉毛處撕裂傷等傷害，送醫救護後，仍因重度粉碎性骨
    折合併神經損傷，無法痊癒，損及行走運動能力之重大不治
    之重傷害，亦經童綜合醫院函覆本院甚詳，有該院95年11月
    3 日（95）童醫字第1842號函存卷（見本院審理卷第175 頁
    ）可參，足見被告與被害人張富全所駕駛之車輛發生車禍後
    ，致使被害人張富全、張耕魁死亡及被害人己○○重傷害之
    事實明確。
  (二)被害人張富全所駕駛自用小客車於前揭時、地，行經上述交
    岔路口時，因未待左轉號誌顯示即貿然紅轉左轉往茄投路行
    進之際，即遭被告所駕駛自用小客車直行撞擊一節，業據證
    人甲○○於本院審理中證稱：車禍當時伊看到中華路南北向
    是綠燈，非左轉燈，茄投路是紅燈，伊有注意紅綠燈可以確
    定。但不能確定兩車的行車方向等語（見本院審理卷第93頁
    至第97頁）甚詳，足見被害人張富全確實未依左轉號誌之指
    示，即違規紅燈轉左轉茄投路之事實，堪以認定。
  (三)證人即被害人己○○於本院審理時先證述：我們走中華路，
    要左轉茄投路。車禍發生地點在中華路與茄投路交岔路口，
    要左轉前發生車禍，對方和我們是對向，我們要左轉，對方
    要直走往大肚的方向。當時號誌為紅綠燈有三個燈，並沒有
    左轉號誌。我們左轉茄投路的方向是綠燈，中華路是紅燈，
    我們是綠燈左轉，被告闖紅燈。我們有先停下來等紅燈，差
    不多等幾秒鐘綠燈，我們才左轉起步沒有多久，被告的車子
    就轉過來了等語（見本院審理卷第74頁至第75頁、第77頁、
    第78頁），嗣後經檢察官再三追問當時號誌運作情形方改稱
    ：「（問：中華路是四個燈，為何你說三個燈？）伊說的三
    個燈，是指茄投路上的紅綠燈，中華路上有四個燈，當時我
    們的號誌就是有可以左轉的箭頭」等語（見本院審理卷第80
    頁），顯見證人己○○證詞前後不一，所證述號誌運作情形
    ，已難信為真實。故本件車禍號誌運作情形，應以與雙方當
    事人無親誼及利害關係之證人甲○○所證述之情形為認定依
    據。
  (四)按刑法於88年4 月21日經總統公布增訂第185 條之3 ，將服
    用酒類不能安全駕駛動力交通工具而駕駛者，亦納入刑事處
    罰之範疇，該條規定並自同年月23日正式施行，犯本條之罪
    係屬抽象危險犯，其立法目的在嚇阻酒後駕車，危害公眾安
    全及防止交通事故之發生，條文中所稱「不能安全駕駛動力
    交通工具」係屬不確定之法律概念，除衡之行為人駕車時飲
    用酒類之程度及血液中酒精含量之多寡外，並應參以行為人
    當時之精神狀態、駕馭車輛之情形及對於交通號誌或指揮之
    遵守能力，以資相佐，斷非徒以飲酒數量作為取決是否成罪
    之唯一標準，否則，個人酒量殊異，偶因特殊情狀致未達平
    日精神狀態者亦所在多有，欲以劃一標準遽為能否安全駕車
    或酒醉之論斷，誠屬難能，惟參考德國、美國之認定標準，
    駕駛人於呼氣中酒精濃度達每公升0.55毫克以上者，肇事率
    為一般正常人之10倍，認為已達不能安全駕駛之標準，然在
    此標準以下之行為，如輔以其他客觀事實得作為不能安全駕
    駛之判斷時，亦屬之，法務部88年5 月18日法88檢字第0016
    69號函亦採斯旨。另就醫學文獻所知，單次飲用酒精後之生
    理、心理變化，主要與代謝酒精的兩種主要酵素乙醇去氫脢
    （簡稱ADH） 及乙醛去氫脢（簡稱ALDH）有關，ADH 作用乃
    將血液內之乙醇代謝為乙醛，因而決定酒精代謝之快慢，而
    ALDH則再將產生之乙醛進一步代謝，最後成為其他碳水化合
    物，而「飲酒後會產生臉潮紅、頭痛、心跳加速等自主神經
    系統亢奮現象，主要乃與乙醛在血液中蓄積的程度有關」。
    雖然ALDH的代謝能力會因個人體質而有所差異，故每個人飲
    酒後之生理反應不同，惟ADH 則個別差異不大，因此同種族
    間之酒精清除率相近，一般而言飲用同量酒精後對每個人之
    身體影響應屬類似，故依血中酒精濃度判得酒精對於人體影
    響之程度，當血中酒精濃度於呼氣濃度值達每公升0.25毫克
    時，將造成飲酒者輕度協調功能降低；而當呼氣濃度值達每
    公升0.25至0.40毫克時，肇事率為平常之2 至6 倍，而當呼
    氣濃度值達每公升0.40至0.50毫克時，肇事率為平常之6 至
    7 倍，而當呼氣濃度值達每公升0.50至0.55毫克時，肇事率
    為平常之7 至10倍，（參照行政院國軍退除役官兵輔導委員
    會台北榮民總醫院88年8 月5 日（88）北總內字第26868 號
    函及中央警察大學交通學系暨交通管理研究所蔡中志教援之
    研究報告，酒精濃度與肇事率之關係一文，台灣高等法院檢
    察署88年11月編印「不能安全駕駛」認定標準之相關論文資
    料第49頁）。從而汽車駕駛人飲酒後其呼氣所含酒精成分超
    過每公升0.25毫克以上者，不得駕車，道路交通安全規則第
    11 4條第2 款定有明文。次按體內酒精含量由開始飲酒時的
    0 ％，依飲酒量漸漸累積增加，在完成飲酒時體內酒精含量
    達到最高，隨後依代謝率逐漸代謝，至於體內酒精含量倒推
    計算代謝率，依交通部運輸研究所於77年8 月間針對國人進
    行實驗研究指出為每小時每公升0.0628毫克（引自陳高村著
    呼氣中酒精含量倒推計算過程一文）。查被告於95年5 月6
    日19時55分肇事，而警方委託中山醫院係於同日晚上22時19
    分對被告抽血測試，測得其血液中酒精濃度仍高達52MG\D L
    （即等於酒後呼氣酒精濃度每公升0.26毫克），則被告自駕
    車至酒測之時間相距達2 小時又39分，依前揭國人體內酒精
    含量之代謝率計算，被告於駕車之始體內所含酒精濃度應已
    達每公升0.42毫克（計算式為：0.26MG/L+0.0628MG/L ×2.
    65 hr =0.42MG/L） 甚明，故被告於此時駕車之肇事率為平
    常人之6 至7 倍，應堪認定。況且參以本件車禍發生時天候
    晴、夜間有照明、路面乾燥、無缺陷、無障礙物、號誌運作
    正常、視距良好等情形下，並無不能注意之情事，有臺中縣
    警察局烏日分局所製作之道路交通事故調查報告表(一)(二)及道
    路交通事故現場圖各1 紙、現場照片17張附卷可參，若依一
    般正常駕駛人之能力，於相同情況下，應足以反應而無發生
    事故之虞，而被告無法及時處理此種情況，顯見其因酒醉致
    使注意力衰退，無法安全駕駛而肇事甚明，足見被告所辯稱
    飲酒後可安全駕駛云云，顯與事實不符，不足採信。是以，
    其因服用酒類致不能安全駕駛動力交通工具而駕駛之犯行，
    堪以認定。
  (五)次按汽車行駛時，駕駛人應注意車前狀況，並隨時採取必要
    之安全措施，及行車速度須依速限標誌或標線之規定；且汽
    車駕駛人飲用酒類後吐氣所含酒精濃度超過每公升0.25毫克
    或血液中酒精濃度超過0.05％以上者，不得駕車，道路交通
    安全規則第93條第1 項、第94條第3 項及第114 條第2 款分
    別定有明文。再者，刑法上之過失犯，必須危害之發生，與
    行為人之欠缺注意，具有相當因果關係，始能成立，如係行
    為人之過失，與被害人自己之過失，併合而為危害發生之原
    因時，雖不能阻卻其犯罪責任，但對於被害人之與有過失，
    究不能置而不論（最高法院79年台上字第2897號判決可資參
    照）。本件被告於駕車肇事之際，業因飲酒後呼氣酒精濃度
    至少為0.42毫克、已達不能安全駕駛之情狀一節，已如前述
    ；復據被告於偵查中坦認其當時車速約70公里以上等語在卷
    （見相驗卷44頁）。再參諸卷附前開現場照片、道路交通事
    故現場圖及道路交通事故調查報告表等所示，案發現場路口
    寬闊無阻礙，路面亦無任何障礙物、視距良好，且佐以本件
    乃係被告駕駛之前開自用小客車車頭與被害人張富全駕駛自
    用小客車右側車身猛烈撞擊，以致兩車撞擊處均全毀等情交
    參以觀，足見被告於肇事之際確有違反飲酒過量而不能安全
    駕駛、超速行駛及未能注意車前狀況等過失之情節亦明。此
    外，被告駕車行經肇事地點之際，該行向（中華路一段由北
    往南方向）之交通號誌為綠燈一節，業經證人甲○○到庭結
    證屬實，據此當可認定被害人張富全駕車行經上述交岔路口
    未等待左轉燈光號誌之顯示，貿然於中華路一段係紅燈狀態
    下違規左轉駛入該交岔路口往茄投路前進，同有違反汽車行
    駛至交岔路口轉彎應遵守燈光號誌燈之過失無訛；且被告上
    述之過失，造成被害人張富全、張耕魁分別受有上揭傷害致
    死，及使被害人己○○受有前揭重傷害間，具有相當因果關
    係，雖被害人張富全與有過失亦為肇事之原因，然依前揭說
    明，仍無解於被告前揭過失之責任。從而，被告駕駛前開自
    用小客車過失致人於死及過失致重傷之犯行，均堪認定。
  (六)又刑法第185 條之4 之駕駛動力交通工具逃逸罪增訂之立法
    理由，乃「為維護交通安全，加強救護，減少被害人之死傷
    ，促使駕駛人於肇事後，能使被害人即時救護，特增設本條
    」，立法者認駕駛人駕車肇事後，倘能將被害人即時救護，
    或留在現場處理，避免後車再次撞擊傷者，均可減輕或避免
    被害人之傷亡，此攸關社會大眾生命、身體之安全，因而將
    駕車肇事逃逸行為，明文規定為犯罪行為加以處罰。本條既
    是在防止逃逸行為所產生之抽象危險，因此所謂「逃逸」，
    應非指行為人有積極「逃亡、隱匿」等阻礙犯罪偵查行為，
    而係指行為人不留在肇事現場為即時救護、避免後車再度撞
    擊或協助相關人員迅速處理事故而離去之行為，蓋此一離去
    行為可能使因肇事所發生之損害有再度擴大之危險（最高法
    院95年度台上字第2193號判決可資參照）。經查，本件車禍
    發生後經劉姓男子於95年5 月6 日19時57分許，以行動電話
    向110 報案，而救護車隨即於同日20時2 分到達車禍現場，
    並於同日20時14分許將張耕魁、張富全載離現場送醫急救，
    及另一部救護車於同日20時10分許到達車禍現場，而於同日
    20 時13 分許將己○○載離現場送醫急救等情，分別有本院
    電話記錄表2 紙、臺中縣消防局95年7 月10日消護字第0950
    010360號函及95年11月15日消護字第0950017258號函附卷可
    稽（見本院審理卷第56頁至第59頁、第176 頁至第177 頁）
    ；而車禍發生後證人甲○○見義勇為將被告攙扶出車外，被
    告在車外坐一下，未留下姓名、電話及其他可資聯絡之資料
    ，亦未親自或委託他人報警處理或通知救護車前來救助被害
    人張富全等三人，即徒步離開現場等情，業據證人甲○○（
    見本院審理卷第94頁至第95頁）、證人即處理車禍現場之員
    警陳銘政（見本院審理卷第89頁、第92頁）於本院審理中證
    述綦詳。被告於不告而別離開車禍現場後，徒步至距離車禍
    現場約430 公尺遠之臺中縣龍井鄉○○路○ 段232 號，於同
    日20時10分49秒，向該住戶借用00－00000000電話與證人陳
    正雄所使用0000000000聯絡，通知陳正雄前來載人後，又自
    上開借用電話處，徒步至距離約有910 公尺遠之同鄉○○路
    ○ 段918 號（沙田路3 段918 號距離車禍發現地點約有52 0
    公尺），於同日20時24分12秒，再向該住戶借用00－000000
    00號電話，再度與陳正雄聯絡會合地點，陳正雄隨即依約前
    來接人，並於同日21時2 分抵達臺中市○區○○○路一段11
    0 號之中山醫院就醫，而被告係因前揭車禍僅僅受有頭部外
    傷合併下巴撕裂傷（3 ×0.5 ×0.5 公分）、右手撕裂傷（
    3 ×1 ×1 公分）、胸部挫傷、右側膝部擦傷等輕微傷害等
    情，業據證人陳銘政於本院審理時證述（見本院審理卷第20
    3 頁至第204 頁）無訛，並有0000000000號行動電話受信通
    聯紀錄報表1 紙（見95年度偵字第10879 號卷第7 頁）、診
    斷證明書1 紙（見95年度偵字第10879 號卷第8 頁）、中華
    電信股份有限公司豐原營運處95年11月28日豐二業字第0950
    000053號函附客戶資料清單1 紙（見本院審理卷第179 頁至
    第180 頁）、證人陳銘政所提出本件肇事地點距離被告撥打
    上述2 通電話地點之測量圖及照片1 份（見本院審理卷第21
    7 頁至第220 頁）、中山醫院95年11月28日中山醫九五川博
    法字第0950006789號函附病歷1 份（見本院審理卷第182 頁
    至第192 頁）等附卷可查；及參酌證人陳銘政於本院審理時
    證稱：距離車禍現場最近的童綜合醫院及光田醫院，依正常
    車速約10分鐘，而救護車約3 分鐘。沙田路四段232 號和車
    禍現場不同道路，且被建築物擋到無法看到車禍現場，而沙
    田路三段918 號則因距離現場很遠，且事故現場有點上坡及
    安全島，所以無法看到事故現場，借用電話的地點都是民宅
    。車禍現場都有房子、住家、工廠，由車禍現場往北沙田路
    四段232 號方向或往南沙田路三段918 號，整排都有房子、
    工廠等語（見本院審理卷第92頁、第20 4頁、第21 2頁）以
    觀，可知被告車禍受傷後，依其身體狀況尚能負傷行走約20
    餘分鐘之久，而距離約有1,340 公尺之遙，足見被告身體所
    受前揭之傷勢，客觀上尚未危及生命而有立即就醫之必要。
    退一步而言，果真被告所言身體因車禍受傷後，有生命垂危
    之辯詞為真實，衡諸常理而言，被告身體孱弱應留在現場以
    避免流血加速及傷勢加重，等待救護車前來急救送醫救護，
    以求保全性命為是，豈有體力獨自行走1.34公里離開車禍現
    場，使他人無法瞭解其行蹤之理！況且車禍現場附近即有人
    使用之住宅、工廠等建築物，大可就近借用電話即可，亦無
    需遠走他處借用電話求援之必要。再者若是為了就醫亦可請
    其友人陳正雄送往距離現場車程較近之沙田醫院及童綜合醫
    院即可，焉有違反常理千里迢迢載被告前往車程約30分鐘遠
    之中山醫院就醫，直到處理員警陳銘政以電話向各醫院查詢
    ，得知被告在中山醫院就醫前，被告尚未自動到案說明，凡
    此種種，均足徵被告肇事逃逸之故意，昭然若揭，犯行堪以
    認定．被告前揭所辯，要屬臨訟卸責之詞，委無足採。
  (七)綜前所述，本件事證明確，被告前揭犯行俱堪認定，應依法
    論科。
二、至於辯護人聲請本院將本件車禍送鑑定以明被告有無過失等
    語。惟查本件被告過失情形，已詳述於前，本院認肇事責任
    已明，毋庸再行送請鑑定，附此敘明。
三、按行為後法律有變更者，適用行為時之法律。但行為後之法
    律有利於行為人者，適用最有利於行為人之法律，刑法第2
    條第1 項定有明文。查被告於前開行為後，刑法第33條第5
    款、第51條第5 款業經總統於94年2 月2 日修正公布，並依
    刑法施行法第10條之1 規定自95年7 月1 日施行。職是，本
    件自應就被告行為前、後相關法律有修正者，依前揭規定加
    以比較適用。茲說明如下：
  (一)按被告行為時，刑法第185 條之3 所定之法定本刑為1 年以
    下有期徒刑、拘役或30,000元以下罰金，另依現行法規所定
    貨幣單位折算新臺幣條例第2 條規定，現行法規所定金額之
    貨幣為圓、銀元或元者，以新臺幣元之3 倍計算，換言之，
    被告行為時之刑法第185 條之3 之法定本刑，就罰金部分，
    經折算為新臺幣後，為新臺幣90,000元，另刑法第276 條第
    1 項所定之法定本刑為2 年以下有期徒刑、拘役或2,000 元
    以下罰金，另依罰金罰鍰提高標準條例第1 條前段規定，依
    法律應處罰金、罰鍰者，就其原定數額得提高為2 至10倍（
    中華民國72年7 月27日司法院、行政院令發布，並自72年8
    月1 日起施行：「依戡亂時期罰金罰鍰提高標準條例（80年
    5 月6 日修正名稱為罰金罰鍰提高標準條例）第1 條前段及
    第3 條規定將刑法定有罰金各條之罰金數額，均提高為10倍
    ）。及依現行法規所定貨幣單位折算新臺幣條例第2 條規定
    ，現行法規所定金額之貨幣為圓、銀元或元者，以新臺幣元
    之3 倍計算，換言之，刑法第276 條第1 項之法定本刑就罰
    金刑部分，經折算為新臺幣後，為新臺幣60,000元；而被告
    行為後，依95年6 月14日公布之刑法施行法第1 條之1 規定
    ，中華民國94年1 月7 日刑法修正施行後，刑法分則編所定
    罰金之貨幣單位為新臺幣（第1 項）。94年1 月7 日刑法修
    正時，刑法分則編未修正之條文定有罰金者，自94年1 月7
    日刑法修正施行後，就其數額提高為30倍。但自72年6 月26
    日至94年1 月7 日新增或修正之條文，就其所定數額提高為
    3 倍（第2 項），其立法理由謂：刑法24年施行後，為解決
    國民所得經濟水準已大幅提昇問題，有關罰金與罰鍰倍數之
    調整及銀元與新臺幣之折算標準，訂有「罰金罰鍰提高標準
    條例」及「現行法規所定貨幣單位折算新臺幣條例」，除罰
    金以1 銀元折算3 元新臺幣外，並將72年6 月26日以前修正
    之刑法部分條文罰金數額提高為10倍；其後修正者則不再提
    高倍數，亦即刑法分則各罪罰金數額視前開情形分別提高為
    30倍或3 倍。考量新修正之刑法施行後，不再適用「現行法
    規所定貨幣單位折算新臺幣條例」，為使罰金數額趨於一致
    ，避免衍生新舊法比較適用問題，以緩和實務適用法律之衝
    擊，於不變動罰金數額之前提下，爰為第2 項規定等語。查
    刑法第185 條之3 係88年4 月21日增訂公布施行，是依據前
    揭刑法施行法第1 條之1 之規定，刑法第185 條之3 之法定
    本刑，自95年7 月1 日起，就罰金部分即改為新臺幣90,000
    元，與刑法施行法第1 條之1 修訂前之數額並無不同；另刑
    法第276 條第1 項自72年6 月26日至94年1 月7 日間並無修
    正，是依據前揭刑法施行法第1 條之1 之規定，刑法276 條
    第1 項之法定本刑，自95年7 月1 日起，就罰金部分即改為
    新臺幣60,000元，與刑法施行法第1 條之1 修訂前之數額並
    無不同。然再以被告行為後，修正後之刑法第33條第5 款規
    定罰金刑之下限為新台幣1,000 元，且以百元計算之；而依
    修正前之刑法第33條第5 款規定之罰金刑下限，為銀元1 元
    ，提高10倍後為銀元10元，換算為新台幣30元；是比較新舊
    法之規定，修正後之規定並非較有利於被告，依刑法第2 條
    第1 項前段之規定，應適用行為時之法律，即適用修正前之
    刑法第33條第5 款之罰金刑規定。
  (二)被告行為後，刑法第51條關於數罪併罰之定應執行刑規定亦
    於94年1 月7 日修正公布，並於95年7 月1 日施行，修正前
    刑法第51條第5 款規定：「宣告多數有期徒刑者，於各刑中
    之最長期以上，各刑合併之刑期以下，定其刑期。但不得逾
    20年。」，修正後刑法第51條第5 款規定：「宣告多數有期
    徒刑者，於各刑中之最長期以上，各刑合併之刑期以下，定
    其刑期。但不得逾30年。」，經比較新舊法結果，修正後規
    定並未較有利於被告，是依刑法第2 條第1 項前段之規定，
    仍應依修正前刑法第51條第5 款規定。
  (三)被告犯罪後法律有變更，而比較行為時及裁判時之法律時，
    應就與罪刑有關之共犯、未遂犯、結合犯以及累犯加重、自
    首減輕、暨其他法定加減原因與加減例等一切情形，比較其
    全部之結果，而為整體之適用，不能割裂而分別適用新舊法
    有利之條文（最高法院95年度台上字第3735號判決意旨參照
    ）。本件經依前述是否論以數罪併罰、罰金刑下限等規定合
    併比較之結果，爰認修正前刑法相關規定較有利於被告，故
    應依修正前刑法作為本件被告論罪科刑之依據。
四、核被告所為，係犯刑法第185 條之3 之服用酒類不能安全駕
    駛動力交通工具罪、第276 條第1 項過失致死罪、第284 條
    第1 項後段過失致重傷罪、第185 條之4 肇事逃逸罪。被告
    以一行為觸犯過失致死罪及過失致重傷害罪，為想像競合犯
    ，依刑法第55條前段之規定，應從一重之過失致死罪處斷。
    蒞庭公訴人於本院審理時到庭實行公訴，雖認被告就不慎駕
    車撞擊被害人張富全、張耕魁及己○○之部分涉犯刑法第27
    6 條第2 項之業務過失致死罪嫌及同法第284 條第2 項後段
    之業務過失致重傷罪嫌。惟訊據被告堅決否認，辯稱：案發
    當時伊係駕車要返家，不是要去送貨等語。按刑法上所謂業
    務，係指個人基於其社會地位繼續反覆所執行之事務，包括
    主要業務及其附隨之準備工作與輔助事務在內。此項附隨之
    事務，並非漫無限制，必須與其主要業務有直接、密切之關
    係者，始可包含在業務概念中，而認其屬業務之範圍。上訴
    人以養豬為業，其主要業務似係從事豬隻之生產、養殖、管
    理、載運、販賣等工作，倘上訴人並非經常駕駛小貨車載運
    豬隻或養豬所需之飼料等物，以執行與其養豬業務有直接、
    密切關係之準備工作或輔助行為，僅因欲往豬舍養豬，單純
    以小貨車做為其來往豬舍之交通工具，自不能謂駕駛小貨車
    係上訴人之附隨事務，最高法院著有89年臺上字第8075號判
    例意旨可資參照。查，被告所駕駛車號D5－8428號自用小客
    車車身並無任何公司行號之噴漆或標誌，且該車確實登記在
    其名下，有上述車損照片、車籍作業系統－查詢認可資料1
    紙在卷（見相卷第36頁、第66頁、第67頁）可稽，足見被告
    上述所辯：伊當時係在返家途中非執行業務等語，堪以採信
    。依此，被告雖於本審理時供稱其職業為臨時工，為現場打
    包人員，並兼任司機工作，然案發當時被告並非在執行司機
    駕駛職業事務而導致被害人受傷，即與法條所定因業務上過
    失而導致被害人受傷之構成要件不符。公訴人雖舉92年度臺
    上字第4251號判決意旨謂被告係以駕駛汽車為主要業務之人
    ，就其駕駛汽車應有經常注意，俾免他人於危險之特別義務
    ，其所負之特別義務，因之，在此地位之駕車，不問其目的
    為何，均應認其係業務之範圍，亦不因其駕駛時為上班或下
    班時間而有差別。然刑法所定之業務，仍應以行為人所為之
    過失行為與其繼續反覆執行之主要事務或附隨事務有所關聯
    ，始足以當之，否則範圍失之過寬，亦與一般人民法理感情
    相悖，併此敘明。被告所犯上開三罪，犯意各別，構成要件
    不同，應予分論併罰。被告酒醉駕車，因而致被害人張富全
    、張耕魁死亡及被害人己○○重傷，就其所犯過失致死犯行
    ，自應依道路交通管理處罰條例第86條第1 項規定加重其刑
    。爰審酌被告酒醉駕車、未注意車前狀況及超速行駛，致使
    被害人分別因車禍身亡及重傷，過失情節重大，復不顧被害
    人三人之安危，而駕車逃逸現場，惡性非輕，迄今未與被害
    人之家屬達成和解，及被害人張富全紅燈轉左轉與有過失，
    被告否認犯行等一切情狀，分別量處如主文所示之刑，並定
    其應執行刑，以資懲儆。
據上論斷，應依刑事訴訟法第299 條第1 項前段，道路交通管理
處罰條例第86條第1 項，刑法第185 條之3 、第185 條之4 、第
276 條第1 項、第284 條第1 項後段、修正前刑法第55條、第51
條第5 款，罰金罰鍰提高標準條例第1 條前段，判決如主文。
中　　華　　民　　國　　96　　年　　1 　　月　　10　　日
　　　　　　　　　交通法庭  審判長  法  官  唐光義
                                    法  官  郭妙俐
                                    法  官  楊萬益
上正本證明與原本無異。
如不服本判決，應於送達後十日內向本院提出上訴狀（須附繕
本），上訴於台灣高等法院台中分院。
                                      書記官  李國敬
中　　華　　民　　國　　96　　年　　1 　　月　　10　　日
附錄本判決論罪法條：
中華民國刑法第 185條之3：
  服用毒品、麻醉藥品、酒類或其他相類之物，不能安全駕駛動
  力交通工具而駕駛者，處1年以下有期徒刑、拘役或3萬元以下
  罰金。
中華民國刑法第185條之4：
  駕駛動力交通工具肇事，致人死傷而逃逸者，處6月以上5年以
  下有期徒刑。
中華民國刑法第276條第1項：
  因過失致人於死者，處2年以下有期徒刑、拘役或2千元以下罰
  金。
